臺灣高等法院臺南分院刑事裁定　　　　　九十三年度聲再字第一七七號　　　孝股
　　聲　請　人
　　即受判決人　甲○○
右列聲請人因常業故買贓物案件，對於本院九十二年度重上更(四)字第五三０號中華民
國九十三年五月十三日確定判決（臺灣臺南地方法院八十七年度訴字第一０六一號、
、臺灣臺南地方法院檢察署八十七年度偵字第二○六九號、第二一九九號、第二三八
○號、第二五二六號、第二五四五號、第二七六六號、第三九七五號、第四三二七號
、第七○一九號、第七八六五號、第七八七八號。併案案號：同上署八十七年度偵字
第九八七九號、八十七年度偵字第九一七七號），聲請再審，本院裁定如左：
    主  文
再審之聲請駁回。
    理  由
一、聲請意旨略稱：原判決就聲請人即受判決人甲○○故買贓物部分，以王安邦之供
    述：伊曾賣二、三十輛機車（部分係贓車、部分係中古車）給聲請人，其中贓車
    即俗稱借屍還魂比一般中古車貴約一萬餘元，曾賣十輛改裝後之贓車給聲請人，
    然聲請人只向他買八輛舊車而已，而購買較好的舊車價格自然較高，此王安邦供
    述甚明，既為贓車，理當便宜，怎可能以較高一萬餘元之價格購買，由此適足證
    明聲請人並無贓物之認識，原判決反而為聲請人有贓物認識之認定，判決理由也
    屬矛盾，且此項王安邦之供述可為聲請人無贓物認識之新證據。又聲請人以收購
    中古物為業，非以購買機車為業，原判決認定是常業贓物罪，判決適用法則亦有
    不當。
二、按再審係對確定判決之事實錯誤而為之救濟方法（最高法院著有四十三年台抗字
    第六○號判例足資參照）。又刑事訴訟法第四百二十條第一項第六款所謂「發現
    確實之新證據」，係指該證據於事實審法院判決前業已存在，為法院、當事人所
    不知，不及調查斟酌，至其後始行發現，且就證據本身形式觀察，固不以絕對不
    須經過調查程序為條件，但必須顯然可認為足以動搖原有罪確定判決，而為受判
    決人無罪、免訴、免刑或輕於原判決所認罪名之判決者為限。亦即該「新證據」
    須可認為確實具有足以動搖原確定判決，而對受判決人為更有利判決之「顯然性
    」外，尚須具備該證據係在事實審法院於判決前已存在，因未經發見，不及調查
    斟酌，或審判時未經注意，至其後始行發見之「嶄新性」特質，二者均屬不可或
    缺，倘若未兼備上開學理上所謂「顯然性」與「嶄新性」之二種為聲請再審新證
    據之特性，即不能據為聲請再審之原因，最高法院十九年抗字第八號、四十九年
    臺抗字第七十二號等判例足資參照。
三、經查：本院確定判決以：聲請人於八十六年八、九月間向王安邦購買八輛贓車，
    事証明確，而撤銷原審關於聲請人之判決，改處聲請人有期徒刑一年十月，嗣經
    最高法院駁回上訴確定。
四、聲請人雖以前開情詞置辯，然查：
  (一)聲請人所指証人王安邦之前開証詞，業據原確定判決綜合証人王安邦原審、偵查
    中之証詞，並參酌聲請人自承有向証人王安邦購入八輛機車等証據資料判斷，而
    認定聲請人有罪；而觀之原確定判決就此部分已詳為論述斟酌，並無【該項證據
    於事實審法院判決前業已存在，為法院、當事人所不知，不及調查斟酌】之情，
    參酌最高法院十九年抗字第八號、四十九年臺抗字第七十二號等判例意旨，聲請
    人此部分之主張，即欠缺前開學理上所謂「顯然性」與「嶄新性」之二種為聲請
    再審新證據之特性，從而聲請人以証人王安邦之前開証詞，係屬「發現確實之新
    證據」為由，聲請再審，已難准許。
  (二)再聲請人雖主張其係以販賣中古物為業，非以購買機車為業，原判決認定是常業
    贓物罪，判決適用法則亦有不當云云。然按刑法上所謂常業犯，指反覆以同種類
    行為為目的之社會活動之職業性犯罪而言，至於犯罪所得之多寡，是否恃此犯罪
    為唯一之謀生職業，則非所問，縱令兼有其他職業，仍無礙於該常業犯罪之成立
    ，最高法院八十五年度台上字第五一０號判例意旨可資參照。聲請人雖主張其係
    以販賣中古物為業，而非以購買機車為業等情，縱令屬實，然參照上開最高法院
    判例意旨，亦難認聲請人並無恃【購買贓車】販賣營利，而為生活之資之常業事
    實；況聲請人既係以販賣中古物為業，而証人王安邦賣與聲請人之機車均非新車
    聲請人予以購買，亦與聲請人所從事之行業，並無違背之處；再聲請人向王安邦
    購入之機車數量又高達八輛，足認聲請人確有常業故買贓車之事實。依此，聲請
    人以此項主張，而認係【發現確實之新証據】，據以聲請再審，亦無理由。
五、綜上所述，原確定判決已詳敘認定犯罪事實之依據及憑以認定之理由，並對再審
    聲請人否認犯罪之辯詞，如何不足採信，均已依據卷內資料予以指駁及說明，有
    本院九十二年度重上更(四)字第五三０號判決可按。再審聲請人上述再審理由，或
    為原確定判決已斟酌之証據，或為對原確定判決認定事實之爭辯，揆諸前開說明
    ，均不具足以動搖原確定判決，核與刑事訴訟法第四百二十條第一項第六款之再
    審要件不合，聲請人聲請再審，難認為有理由，應予駁回。
六、據上論斷，應依刑事訴訟法第四百三十四條第一項，裁定如主文。
中      華      民      國      九十四      年    二    月    二十五    日
                                     臺灣高等法院臺南分院刑事第四庭
                                             審判長法官  鄭  文  肅
                                                   法官  蔡  美  美
                                                   法官  陳  珍  如
右正本證明與原本無異。
如不服本裁定應於送達後五日內向本院提出抗告狀。
                                             法院書記官  周  美  莉
中      華      民      國      九十四      年    三    月       一    日
